【裁判字號】    89,訴,447
【裁判日期】    900420
【裁判案由】    行使偽造文書等
【裁判全文】
臺灣花蓮地方法院刑事判決                          八十九年度訴字第四四七號
    公  訴  人  臺灣花蓮地方法院檢察署檢察官
    被      告  乙○○
右列被告因偽造文書案件，經檢察官提起公訴（八十九年度偵字第二○六六號），本
院判決如左：
    主  文
乙○○連續行使偽造私文書，足以生損害於他人，處有期徒刑肆月，如易科罰金，以
參佰元折算壹日。和解同意書、切結書、保證書、和解書上偽造之「陳振山」署押共
肆枚（含指印共肆枚）、丙○○所簽發之第一商業銀行花蓮分行第0000000、
0000000、0000000、0000000、0000000、00000
00、0000000、0000000、0000000、0000000、00
00000、0000000號等支票上偽造「陳振山」署押共拾貳枚、蔡淑情簽發
之花蓮市第二信用合作社第四三○一二五號支票、葉森益簽發第八三九二○一號本票
上偽造之背書「陳振山」署押共貳枚，均沒收。
    事  實
一、乙○○之友人丁○○因積欠甲○○新台幣（下同）六百五十萬元，且無力清償，
    丁○○、鄭福來、甲○○遂簽立和解同意書，並邀乙○○擔任見證人，乙○○並
    同意日後為丁○○承擔上開債務，然擔慮恐無法完全償債，遂基於概括之犯意，
    於民國八十六年十二月十一日，在花蓮縣花蓮市亞士都飯店，簽立上開和解同意
    書時，竟在見證人攔下偽造「陳振山」之署押一枚（含指印一枚），並偽簽身分
    證字號為「Ｚ000000000」後交予甲○○收執，嗣於八十七年五月十二
    日、八十七年十二月七日、八十八年七月十二日，在花蓮市○○路○段五十號住
    處，假冒陳振山名義簽立保證書、切結書、和解書，並在立切結書人欄、立保證
    書人欄、立和解書乙方欄下偽造「陳振山」署押各一枚（均各含指印一枚），並
    均交予甲○○收執。乙○○自八十七年四月間起，連續在花蓮縣境，於其前妻丙○○所簽發之第一商業銀行花蓮分行第0000000號、0000000、0
    000000、0000000、0000000、0000000、0000
    000、0000000、0000000、0000000、0000000
    、0000000號等支票上偽造「陳振山」署押共十二枚予以背書後，交付予
    甲○○，嗣於八十八年七月間，在葉森益所簽發之第八三九二○一號本票上，於
    同年九月間，在蔡淑情所簽發之花蓮市第二信用合作社第四三○一二五號支票上
    ，亦偽造「陳振山」署押予以背書後，交付予甲○○，足生損害於名為陳振山之
    人及甲○○。嗣乙○○所交付之上開支票經甲○○提示，即遭退票，迄今未悉數
    清償債務，經甲○○催討，乙○○均避不見面。甲○○乃向臺灣花蓮地方法院檢
    察署提出告訴（乙○○所涉詐欺罪嫌業經檢察官不起訴處分），嗣經檢察官調取
    乙○○口卡，方查知上情。
二、案經臺灣花蓮地方法院檢察署檢察官自動檢舉偵查起訴。
    理  由
一、訊之被告乙○○固坦承於上開私文書上為「陳振山」之簽名，惟否認有何偽造文
    書犯行，辯稱：伊平日以陳振山自稱，因對自己本名不甚滿意，打算改名，於和
    解同意書上所書寫之身分證號碼「Ｚ000000000」，係因酒後記錯誤載
    ，並無偽造文書之犯意云云。然訊之證人甲○○到庭證稱：他當時是用陳振山的
    名義，丁○○也說被告叫陳振山，後來在地檢署開庭時，才知道被告的本名。認
    識的人沒有人曉得被告的本名，被告當時有在和解書上寫上身分證字號等語，且
    被告亦自承：「（法官問被告：你使用的支票全部都簽陳振山名義，還是只有幫
    丁○○還債才簽陳振山名字。）只有本件幫忙還債，才用陳振山的名義，當時我
    想說我是幫別人還債，也不是自己的債務，所以我才用陳振山名義，其他的票據
    都是用我的本名。」、「（法官問被告：喜歡陳振山的名字為何不改名？）因為
    我有很多票據，是用乙○○的名義，所以不方便改名。」等詞，是以，被告確實
    有其本人開立之票據可供使用，然本件卻多以其妻丙○○簽發之支票，復偽造「
    陳振山」署押以背書轉讓予甲○○之方式清償債務，堪認其唯恐日後無法完全清
    償債務，始為此一途，其偽造署押之動機已甚明確，況被告為其他之票據往來均
    簽署真實之本名，已據其供陳在卷，足認被告以「陳振山」署押簽立於上開私文
    書及偽造「陳振山」署押為背書之轉讓，應屬刻意隱瞞其本名，並非被告所有對
    外之交易習慣，均以陳振山自居。又被告於和解同意書見證人欄下偽造「陳振山
    」之簽名，復填寫與其真實身分證字號不符之「Ｚ000000000」號，顯
    有假冒陳振山署押之犯意，蓋被告果有另取別名為陳振山之意，當無書寫錯誤之
    身分證字號之理，被告辯稱係一時誤記身分證字號，酒後書寫錯誤云云，亦無何
    憑據。況被告若認其本名不佳，為何迄今未為更名，堪認其上開所辯，顯係卸責
    之詞，不足採信。此外，復有和解同意書、切結書、保證書、和解書影本各一份
    ，丙○○簽發之第一商業銀行花蓮分行第0000000號、0000000、
    0000000、0000000、0000000、0000000、000
    0000、0000000、0000000、0000000、000000
    0、0000000號支票影本各一份，蔡淑情簽發之花蓮市第二信用合作社第
    四三○一二五號支票影本、葉森益簽發第八三九二○一號本票影本附卷可參，被
    告犯行堪以認定，應予依法論科。
二、核被告乙○○所為，係犯刑法第二百十六條、第二百十條之行使偽造私文書罪。
    被告偽造署押為偽造私文書之部分行為，不另論罪，其偽造和解同意書、切結書
    、保證書、和解書及事實欄所列之支票、本票之背書後，進而行使，偽造私文書
    之低度行為為行使之高度行為所吸收，亦不另論罪。被告先後多次行使偽造私文
    書之犯行，均時間緊接，犯罪構成要件相同，顯係基於概括犯意反覆為之，為連
    續犯，均應分別論以一罪。按行為後法律有變更者，適用裁判時之法律。但裁判
    前之法律有利於行為人者，適用最有利於行為人之法律，刑法第二條第一項定有
    明文。經查，刑法第四十一條業於九十年一月四日修正，同年一月十日經總統公
    布實施，該條修正為：「犯最重本刑為五年以下有期徒刑之罪，而受六月以下有
    期徒刑或拘役之宣告，因身體、教育、職業、家庭之關係或因其他正當事由，執
    行顯有困難者，得以一元以上三元以下折算一日，易科罰金。但確因不執行所宣
    告之刑，難收矯正之效或難以維持法秩序者，不在此限。」「併合處罰之數罪，
    均有前項情形，其應執行之刑逾六月者，亦同」，較諸修正前刑法第四十一條規
    定：「犯最重本刑為三年以下有期徒刑以下之刑之罪，而受六月以下有期徒刑或
    拘役之宣告，因身體、教育、職業或家庭之關係，執行顯有困難者，得以一元以
    上三元以下折算一日，易科罰金」，就易科罰金部分，以新法對行為人較為有利
    ，稽諸上述說明，即有刑法第二條第一項前段規定之適用。爰審酌被告之犯罪動
    機、所生危害及犯罪後矯飾犯行，然其應訊之態度尚堪良好、深知悔悟等一切情
    狀，量處如主文所示之刑，並諭知易科罰金之折算標準。
三、被告於和解同意書、切結書、保證書、和解書上偽造之「陳振山」署押共四枚（
    含指印共四枚）、於丙○○簽發之第一商業銀行花蓮分行第0000000號、
    0000000、0000000、0000000、0000000、000
    0000、0000000、0000000、0000000、000000
    0、0000000、0000000號支票上偽造之背書「陳振山」署押共十
    二枚、於蔡淑情簽發之花蓮市第二信用合作社第四三○一二五號支票、葉森益簽
    發第八三九二○一號本票上偽造之背書「陳振山」署押共二枚，均應依刑法第二
    百十九條規定沒收。至上述偽造之同意書、切結書、保證書、和解書、本票等私
    文書，因均已由甲○○收執，並不屬於被告所有，而其餘之支票已提示予銀行，
    亦不屬被告所有，依法毋庸為沒收之諭知，併此敘明。
四、公訴人僅就被告所犯行使偽造和解同意書之部分提起公訴，就被告行使偽造切結
    書、保證書、和解書及行使偽造上開支票、本票之背書等行使偽造私文書之犯行
    ，均漏未起訴，然本院認被告行使偽造上開私文書之犯行與公訴人起訴之犯罪事
    實，有連續犯之裁判上一罪關係，為起訴效力所及，依刑事訴訟法第二百六十七
    條之規定，本院自得併予審究，附此敘明。
據上論斷，應依刑事訴訟法第二百九十九條第一項前段、刑法第二條第一項前段、第
第五十六條、第二百十六條、第二百十條、第四十一條第一項前段、第二百十九條，
罰金罰鍰提高標準條例第一條前段、第二條，判決如主文。
本案經檢察官李子春到庭執行職務。
中      華      民      國    九十      年      四      月     二十     日
                                臺灣花蓮地方法院刑事庭
                                      法  官  鄭培麗
右正本證明與原本無異。
如對本判決不服，應於送達後十日內，向本院提出上訴狀。（應抄附繕本）告訴人或
被害人如對於本判決不服者，應具備理由請求檢察官上訴，其上訴期間之計算係以檢
察官收受判決正本之日期為準。
                                       法院書記官
中      華      民      國    九十      年      四      月     二十三   日
附錄本判決論罪之法律條文：
刑法第二百十條
偽造、變造私文書，足以生損害於公眾或他人者，處五年以下有期徒刑。
刑法第二百十六條
行使第二百十條至第二百十五條之文書者，依偽造、變造文書或登載不實事項或使登
載不實事項之規定處斷。
刑法第二百十九條
偽造之印章、印文或署押，不問屬於犯人與否，沒收之。


司法院資訊處製作；財團法人民間司法改革基金會備份。
